【裁判字號】    98,訴,934
【裁判日期】    981201
【裁判案由】    違反毒品危害防制條例
【裁判全文】
臺灣屏東地方法院刑事判決               98年度訴字第934號
公  訴  人  臺灣屏東地方法院檢察署檢察官
被      告  甲○○
上列被告因違反毒品危害防制條例案件，經檢察官提起公訴（98
年度毒偵字第891 號），本院判決如下：
    主  文
甲○○施用第一級毒品，累犯，處有期徒刑柒月；又施用第二級
毒品，累犯，處有期徒刑陸月。應執行有期徒刑拾壹月。
    事  實
一、甲○○前於民國96年間，因施用毒品案件，經本院以96年度
    毒聲字第38號裁定送觀察、勒戒，經評定有繼續施用毒品傾
    向，又經本院以96年度毒聲字第103 號裁定令入戒治處所施
    以強制戒治，嗣因戒治成效良好，而於97年1 月2 日釋放，
    並經臺灣屏東地方法院檢察署檢察官以97年度戒毒偵字第3
    號為不起訴處分確定；其另因竊盜案件，經臺灣高雄地方法
    院以93年度易字第209 號判決處有期徒刑7 月確定，而於94
    年7 月16日縮刑期滿執行完畢。詎其猶不知悔改，明知海洛
    因及甲基安非他命分別經公告列為毒品危害防制條例第2 條
    第2 項第1 、2 款之第一級、第二級毒品，竟分別基於施用
    第一級毒品海洛因及第二級毒品甲基安非他命之犯意，於98
    年1 月23日11時40分許為警查獲採尿時回溯120 小時內某時
    （扣除公權力拘束期間），在不詳地點，以不詳方式，施用
    第二級毒品甲基安非他命1 次；又於98年1 月23日上午7 、
    8 時許，在其友人劉志平位於高雄縣美濃鎮○○路○段308
    號之住處內，以將海洛因摻入香菸內點燃吸食之方式，施用
    第一級毒品海洛因1 次。嗣於98年1 月23日上午11時40分許
    ，警方持搜索票至其友人劉志平上開住處進行搜索時，為警
    查獲，警方並徵得其同意，採集其尿液檢體送檢驗，結果呈
    嗎啡及甲基安非他命陽性反應，而查知上情。
二、案經高雄縣政府警察局旗山分局報告臺灣高雄地方法院檢察
    署檢察官呈請臺灣高等法院高雄分院檢察署移轉臺灣屏東地
    方法院檢察署檢察官偵查起訴。
    理  由
一、按傳聞法則之重要理論依據，在於傳聞證據未經當事人之反
    對詰問予以核實，乃予排斥，惟若當事人已放棄對原供述人
    之反對詰問權，於法院審判時表明同意該等傳聞證據可作為
    證據，基於證據資料愈豐富，愈有助於真實發現之理念，並
    貫徹刑事訴訟法修法加重當事人進行主義之精神，確認當事
    人對於證據能力有處分權之制度，傳聞證據經當事人同意作
    為證據，法院認為適當者，亦得為證據；另當事人於調查證
    據時，對於傳聞證據表示「沒有意見」、「對於證據調查無
    意見」，而未於言詞辯論終結前聲明異議，應視為已有將該
    等傳聞證據採為證據之同意，此刑事訴訟法第159 條之5 定
    有明文。查本判決所引用之屬於傳聞證據之下列證據，經審
    判長提示並告以要旨後，檢察官及被告均知該證據為審判外
    之言詞陳述及書面證據，原無證據能力，惟未於言詞辯論終
    結前表示異議，本院審酌上開證據作成之過程並無不適當之
    情形，且對於被告涉案之事實具有相當之關聯性，依刑事訴
    訟法第159 條之5 規定，均具有證據能力。
二、訊據被告甲○○坦承於上開時地施用第一級毒品海洛因犯行
    ，惟矢口否認有施用第二級毒品甲基安非他命，辯稱：伊並
    未施用甲基安非他命，可能是與其一起被查獲之友人「毛六
    」施用甲基安非他命時，其在旁邊不慎吸入云云。惟查：
(一)、警方於98年1 月23日上午11時40分，在上址查獲被告後，徵
    得被告之同意，採集其尿液檢體（編號旗警010 號），送請
    台灣檢驗科技股份有限公司以酵素免疫分析法及氣相層析質
    譜儀法檢驗，結果呈嗎啡及甲基安非他命陽性反應，且檢驗
    出之甲基安非他命濃度高達8570ng/ml 、嗎啡濃度高達
    41620ng/ml乙情，有該公司98年2 月11日編號KＺ0000000000
    00號濫用藥物尿液檢驗報告、毒品危害防制條例案件嫌犯代
    碼與真實姓名對照表、高雄縣政府警察局採集尿液檢體監管
    紀錄表各1 份在卷足憑（見警卷第7 、8 、9 頁），而被告
    亦承認警方所採集送鑑之尿液檢體確實係其親自排放，警方
    並當其面封緘，由其捺指印乙情，且其對於採尿送鑑定之過
    程始終未表示任何意見（見警卷第6 頁、本院卷第21頁背面
    ），堪認被告於查獲日為警所採集之尿液檢體中確實含有海
    洛因代謝物嗎啡及甲基安非他命成分甚明。
(二)、又按目前常用檢驗尿液中是否含有毒品反應之方法有免疫學
    分析法和層析法兩類。尿液初步檢驗係採用免疫學分析法，
    由於該分析法對結構類似之成分，亦可能產生反應，故初步
    檢驗呈陽性反應者，需採用另一種不同分析原理之檢驗方法
    進行確認。大部分地方衛生單位所採用之另一種方法為
    Toxi- Lab 分析法（屬薄層層析法），經行政院衛生署認可
    之檢驗機構則採用氣相層析質譜儀分析法（GC/MS） 。以氣
    相層析質譜儀分析法進行確認者，均不致產生偽陽性反應，
    有行政院衛生署管制藥品管理局92年6 月20日管檢字第0920
    004713號函存卷可考（見本院卷第29頁）；再查毒品施用後
    於尿液中可檢出之時間，受施用劑量、施用方式、飲水量之
    多寡、個人體質及其代謝情況等因素影響，因個案而易，一
    般可檢出之時間為甲基安非他命1 至5 天等情，有行政院衛
    生署管制藥品管理局92年3 月10日管檢字第0920001495號函
    1 紙附卷可稽（見本院卷第28頁）。本件被告為警採集之尿
    液檢體，經依酵素免疫分析法初步篩檢、並依氣相層析質譜
    儀分析法確認，呈海洛因代謝後之嗎啡陽性反應及甲基安非
    他命陽性反應，且甲基安非他命與嗎啡濃度分別高達
    8570ng/ml 、41620ng/ml乙情，業如前述，足認被告於為警
    採尿前，確有施用第一級毒品海洛因及第二級毒品甲基安非
    他命，被告自白其於上開時間施用海洛因乙節應係實情，且
    其確有於為警查獲採尿時往前回溯5 日即120 小時內不詳時
    間施用第二級毒品甲基安非他命。
(三)、被告雖以前詞置辯，然而警方查獲被告時一併查獲之張英宏
    ，經採尿送鑑定結果，其尿液係呈現嗎啡、可待因陽性反應
    、甲基安非他命陰性反應，有台灣檢驗科技股份有限公司98
    年2 月11日編號KＺ000000000000號濫用藥物尿液檢驗報告1
    紙在卷可按（見本院卷第39頁），張英宏亦稱其並未施用甲
    基安非他命等語（見本院卷第40頁），足見被告辯稱：與其
    一同被警方查獲之友人於查獲日早上，在其旁邊施用甲基安
    非他命，其可能因此不慎吸入甲基安非他命云云（見本院卷
    第21頁背面），顯係其所虛構，況被告於本院準備程序辯稱
    ：其友人當天是剛好到上址，看到伊就下來云云（見本院卷
    第21頁背面），亦與其於警詢所供：其係昨天到高雄市1 家
    幸生診所載張英宏返回該處，並在該處過夜等語（見警卷第
    5 頁）大相逕庭，堪認其前開辯解係畏罪卸責之詞，委無可
    採。
(四)、末查被告前因施用毒品案件，經本院以96年度毒聲字第38號
    裁定送觀察、勒戒，經評定有繼續施用毒品之傾向，復經本
    院以96年度毒聲字第103 號裁定令入戒治處所施以強制戒治
    ，嗣因戒治成效良好，而於97年1 月2 日釋放出所，並經臺
    灣屏東地方法院檢察署檢察官以97年度戒毒偵字第3 號為不
    起訴處分確定等事實，有臺灣屏東地方法院檢察署刑案資料
    查註紀錄表、同署全國施用毒品案件紀錄表及臺灣高等法院
    被告前案紀錄表各1 份在卷可按，是被告於前開觀察勒戒、
    強制戒治執行完畢釋放後5 年內，再犯本件施用毒品案件，
    應予依法論科。
二、查海洛因、甲基安非他命分屬毒品危害防制條例第2 條第2
    項第1 款、第2 款所規定之第一級毒品及第二級毒品。是核
    被告所為，係犯毒品危害防制條例第10條第1 項施用第一級
    毒品及同條第2 項之施用第二級毒品罪。其持有毒品復進而
    施用，持有毒品之低度行為，各為施用毒品之高度行為所吸
    收，均不另論罪。又被告所犯上開2 罪，犯意各別，行為互
    殊，應予分論併罰。再查被告前有如事實欄所示之科刑及執
    行情形，有臺灣屏東地方法院檢察署刑案資料查註紀錄表、
    臺灣高等法院被告前案紀錄表各1 份在卷可憑，其於前案執
    行完畢後5 年內故意再犯本件有期徒刑以上之2 罪，均為累
    犯，均應依刑法第47條第1 項規定加重其刑。爰審酌被告施
    用毒品，足以戕害身心，滋生其他犯罪，經查獲後仍矢口否
    認施用第二級毒品犯行，飾詞辯解，顯無悔意，兼衡其坦承
    施用第一級毒品，素行尚可，有前述前科紀錄表可查，且施
    用毒品行為於本質上係屬自我戕害行為，反社會性之程度尚
    屬較低等一切情狀，並斟酌檢察官之求刑，爰各量處如主文
    所示之刑，並定其應執行刑。
據上論斷，應依刑事訴訟法第299 條第1 項前段，毒品危害防制
條例第10條第1 項、第2 項，刑法第11條前段、第47條第1 項、
第51條第5 款，判決如主文。
本案經檢察官任亭到庭執行職務。
中    華     民     國    98   年    12    月    1    日
                刑事第五庭  審判長  法   官  石家禎
                                    法   官  林家聖
                                    法   官  陳秀慧
以上正本證明與原本無異。
如不服本判決應於收受判決後10日內向本院提出上訴書狀，並應
敘述具體理由；其未敘述上訴理由者，應於上訴期間屆滿後20日
內向本院補提理由書（均須按他造當事人之人數附繕本）「切勿
逕送上級法院」。
中    華     民     國    98   年    12    月    2    日
                                    書記官  溫訓暖
附錄本判決論罪科刑法條：
毒品危害防制條例第10條第1、2項：
施用第一級毒品者，處6月以上5年以下有期徒刑。
施用第二級毒品者，處 3 年以下有期徒刑。


司法院資訊處製作；財團法人民間司法改革基金會備份。
